臺灣士林地方法院刑事簡易判決　　　　　 96年度簡字第429號
聲　請　人　臺灣士林地方法院檢察署檢察官
被　　　告　甲○○
上列被告因賭博案件，經檢察官聲請簡易判決處刑（95年度偵字
第5275號）及移送併案審理（95年度偵字第8308號），本院士林
簡易庭認不得逕以簡易判決處刑（95年度士簡字第1040號），改
依通常程序處理（95年度易字第1132號），本院認仍宜以簡易判
決處刑如下：
    主  文
甲○○共同連續意圖營利，聚眾賭博，處有期徒刑陸月，如易科
罰金以銀元佰元即新臺幣玖佰元折算壹日，減為有期徒刑月
，如易科罰金以銀元佰元即新臺幣玖佰元折算壹日。扣案如附
表一至四所示之物均沒收。
    事實及理由
一、本件犯罪事實如下：甲○○前因賭博案件，經臺灣臺北地方
    法院以94年度檢字第930 號判決處有期徒刑3 月，緩刑2 年
    確定，竟不知悔改，於緩刑期間，自民國95年2 月24日起受
    僱於劉國平（另案偵辦中）、齊健生（另由檢察官為緩起訴
    處分），並與劉國平、齊健生及同年3 月2 日起受僱之魏嘉
    璇、鄭琇元（亦另由檢察官為緩起訴處分）等人（下統稱甲
    ○○等5 人）共同基於意圖營利之概括犯意聯絡，連續提供
    臺北市○○區○○路203 號之2 為賭博場所，共同經營臺灣
    股市指數期貨簽賭站，聚集不特定之多數人利用電話向渠等
    在上址以所謂「下單交易買賣臺灣股市指數期貨」之方式簽
    賭下注。其中劉國平、齊健生負責應徵人員，齊健生並在現
    場管理，甲○○、魏嘉璇、鄭琇元等人則負責接聽賭客電話
    並監看電腦之股市指數行情，甲○○另兼任會計工作。渠等
    賭博方式係由賭客撥打電話以每口新臺幣（下同）400 元之
    代價下注與劉國平對賭，並以下注後1 分鐘電腦股市資訊傳
    輸系統顯示之指數為計算賭博輸贏之基準，再依當日臺灣股
    市指數漲跌之差距決定輸嬴，下注一口股市指數每漲跌一點
    之輸贏為200 元（例如；若A 賭客下注買1 口「多」，而當
    日臺灣股市指數上漲，則A 賭客就上漲點數每點可贏200 元
    ；反之，若A 賭客下注買「空」，其賠率亦相同），但實際
    上甲○○等5 人均未將賭客之買賣下單至合法之期貨交易市
    場，僅與賭客以買空賣空當日沖銷之方式賭博。迄95年4 月
    11日為警於上址當場查獲，並扣得如附表一至四所示供渠等
    賭博之物。
二、證據部分除引用檢察官聲請簡易判決處刑書之記載外，尚有
    被告甲○○於本院準備程序時之自白為證。
三、被告行為後，刑法業於94年2 月2 日修正公布，並於95 年7
    月1 日起施行，應依修正後刑法第2 條第1 項之準據法規定
    ，為「從舊從輕」之比較，且比較新舊法時，應就罪刑有關
    之共犯、未遂犯、想像競合犯、牽連犯、連續犯、結合犯，
    以及累犯加重、自首減輕暨其他法定加減原因（如身分加減
    ）與加減例等一切情形，綜其全部罪刑之結果而為比較後，
    再適用有利於行為人之法律處斷，而不得一部割裂分別適用
    不同之新舊法（最高法院95年度第8 次刑事庭會議決議參照
    ）。本院依修正後刑法第2 條第1 項規定，綜合比較刑法修
    法關於本案適用之相關規定，詳如附表五所示。
四、核被告所為，係犯刑法第268 條前段之意圖營利供給賭博場
    所罪及同條後段之意圖營利聚眾賭博罪。被告係以自己共同
    犯罪之意思，接聽賭客下注電話並擔任會計工作，所為應屬
    犯罪構成要件之行為，與劉國平、齊健生、魏嘉璇、鄭琇元
    等人間有犯意之聯絡及行為之分擔，應論以共同正犯。又被
    告前後多次意圖營利供給賭博場所罪及聚眾賭博犯行，時間
    緊接，所犯構成要件相同之罪名，顯係基於概括犯意為之，
    均為連續犯，應依修正前刑法第56條之規定，各以一罪論，
    並加重其刑。又被告以一行為而觸犯上述2 罪名，為想像競
    合犯，應從情節較重之意圖營利聚眾賭博罪處斷。另臺灣士
    林地方法院檢察署95年度偵字第8308號移送併案審理被告於
    前開時間、地點連續意圖營利供給賭博場所及聚眾賭博之犯
    行，與起訴之前揭犯罪事實相同，為事實上同一案件，本院
    自應併予審究，附此敘明。爰審酌被告前已因賭博案件，經
    法院判決有罪處刑，尚在緩刑期內，此有臺灣高等法院被告
    前案紀錄表在卷可稽，竟不知悔悟，仍受僱於劉國平及齊健
    生共同經營賭博場所，鼓勵投機，敗壞社會風氣，本應重罰
    ，然慮渠工作時間不長，參與犯罪之情節尚屬輕微，且被告
    犯罪後自始即坦認犯行，態度尚稱良好等一切情狀，量處如
    主文所示之刑。又修正前刑法第41條第1 項前段規定：「犯
    最重本刑為5 年以下有期徒刑以下之刑之罪，而受6 個月以
    下有期徒刑或拘役之宣告，因身體、教育、職業、家庭之關
    係或其他正當事由，執行顯有困難者，得以1 元以上3 元以
    下折算1 日，易科罰金。」，而被告行為時之易科罰金折算
    標準，依95年7 月1 日修正條文施行前罰金罰鍰提高標準條
    例第2 條之規定（該條業經總統於95 年5月17日公布刪除，
    並自95年7 月1 日失效），就其原定數額提高為100 倍折算
    1 日，則被告行為時之易科罰金折算標準，應以銀元100 元
    至300 元折算1 日，經折算為新臺幣後，係以新臺幣300 元
    至900 元折算為1 日；惟修正後刑法第41條第1 項前段則規
    定：「犯最重本刑為5 年以下有期徒刑以下之刑之罪，而受
    6 個月以下有期徒刑或拘役之宣告者，得以新臺幣1,000 元
    、2,000 元或3,000 元折算1 日，易科罰金。」，比較修正
    前後之易科罰金折算標準，依刑法第2 條第1 項前段規定，
    應適用修正前刑法第41條第1 項前段及修正刪除前罰金罰鍰
    提高標準條例第2 條之規定定其易科罰金之折算標準，以示
    懲儆（易刑處分無須如附表綜合全部罪刑結果而為比較，參
    見最高法院95年5 月23日第8 次刑事庭會議決議）。
五、本件被告犯罪時間在96年4 月24日以前，其所犯之罪，符合
    中華民國96年罪犯減刑條例有關減刑之規定，爰依該條例第
    2 條第1 項第3 款之規定減其刑期二分之一。又被告所犯為
    最重本刑5 年以下有期徒刑以下刑之罪，依中華民國96年罪
    犯減刑條例規定減為6 月以下有期徒刑，爰併依該條例第9
    條規定，諭知易科罰金之折算標準。
六、扣案如附表一至四所示之物，均為被告甲○○與劉國平、齊
    健生、魏嘉璇、鄭琇元犯意圖營利聚眾賭博罪所用之物，雖
    為共犯劉國平所有，此分據被告甲○○於偵查及本院訊問時
    ，共犯齊健生、魏嘉璇及鄭琇元於偵查時陳述明確，依共同
    正犯責任共同原則，仍得依刑法第38條第1 項第2 款規定，
    對被告甲○○併予宣告沒收。
七、依刑事訴訟法第449 條第1 項、第3 項、第454 條第2 項、
    第450 條第1 項，刑法第2 條第1 項前段、第28條、第268
    條、第55條、第38條第1 項第2 款，修正前刑法第56條、第
    41 條 第1 項前段，刑法施行法第1 條之1 ，修正刪除前罰
    金罰鍰提高標準條例第2 條，中華民國96年罪犯減刑條例第
    2 條第1 項第3 款、第7 條、第9 條，逕以簡易判決處刑如
    主文。
八、如不服本件判決，應自判決送達之日起10日內，向本院提起
    上訴。
本案經檢察官陳銘鋒到庭執行職務。
中　　華　　民　　國　　96　　年　　9 　　月　　20　　日
                  刑事第三庭法  官  梁哲瑋
以上正本證明與原本無異。
                            書記官  陳玉瓊
中　　華　　民　　國　　96　　年　　9 　　月　　20　　日
附表一（扣押時原持有人為甲○○部分）：
1.帳冊壹本
2.筆記本壹本。
3.客戶名單壹冊。
4.匯款水單壹冊。
（以上為偵查卷第9頁扣押物品目錄表部分）。
5.存摺本
6.水單拾貳張。
7.匯款申請書壹本。
8.傳票壹本。
9.帳冊壹本。
10.客戶名單壹張。
11.電腦螢幕壹臺。
12.電腦主機壹臺。
13.筆記本壹本。
（以上為偵查卷第14頁扣押物品目錄表部分）。
附表二（扣押時原持有人為齊健生部分）：
1.電話機柒臺
2.錄音機陸臺。
3.傳真機壹臺。
4.空白錄音帶伍捲。
5.電腦主機壹臺。
6.螢幕壹臺。
7.印表機壹臺。
8.ADSL數據機壹組。
9.匯款單肆張。
10.存摺拾本。
11.水單壹冊。
（以上為偵查卷第10頁扣押物品目錄表部分）。
12.開戶資料壹冊
13.客戶名單筆記本壹本。
（以上為偵查卷第11頁扣押物品目錄表部分）。
14.螢幕貳臺
15.電腦主機壹臺。
16.操作單壹冊。
17.交易規則壹張。
（以上為偵查卷第12頁扣押物品目錄表部分）。
18.存摺壹本（含提款卡壹張）
19.印章顆。
20.會員申請書壹疊。
會員名單壹張。
陳水娟水單壹張。
交易規則壹張。
（以上為偵查卷第16頁扣押物品目錄表部分）。
附表三（扣押時原持有人為魏嘉璇部分）：
1.螢幕臺。
2.水單壹份。
4.匯款單壹本。
5.筆記本壹本。
6.傳票壹本。
7.操作單壹冊。
8.電腦主機壹組。
（以上為偵查卷第13頁扣押物品目錄表部分）。
附表四（扣押時原持有人為鄭琇元部分）：
一、螢幕壹臺
二、筆記本壹本。
三、匯款單壹冊。
（以上為偵查卷第15頁扣押物品目錄表部分）。
附表五（修正後刑法下稱新法，修正前刑法下稱舊法）
┌──┬───────────┬───────────┬──────┬─────────┐
│編號│     新法規定         │      舊法規定        │個別比較結果│    理由及根據    │
├──┼───────────┼───────────┼──────┼─────────┤
│ 一 │第28條                │第28條                │無須比較    │1.法條文字修改，根│
│    │二人以上共同實行犯罪之│二人以上共同實施犯罪之│            │  據立法理由，修法│
│    │行為者，皆為正犯。    │行為者，皆為正犯。    │            │  目的在於剔除「陰│
│    │                      │                      │            │  謀共同正犯」、「│
│    │                      │                      │            │  預備共同正犯」，│
│    │                      │                      │            │  雖屬行為可罰性要│
│    │                      │                      │            │  件之變更，但與本│
│    │                      │                      │            │  案之共犯型態無關│
│    │                      │                      │            │  ，故無從比較有無│
│    │                      │                      │            │  較有利被告之情形│
│    │                      │                      │            │  。              │
│    │                      │                      │            │2.最高法院95年度臺│
│    │                      │                      │            │  上字第5599號判決│
│    │                      │                      │            │  意旨參照。      │
├──┼───────────┼───────────┼──────┼─────────┤
│ 二 │第268條               │第268條               │刑法第268 條│1.新法第33條第5款 │
│    │意圖營利，供給賭博場所│同左                  │第1 項（條文│  規定罰金刑為新臺│
│    │或聚眾賭博者，處3 年以│                      │本身未作修正│  幣1,000 元以上，│
│    │下有期徒刑，得併科3 千│                      │）          │  以百元計算之，新│
│    │元以下罰金。          │                      │            │  法施行後，應依新│
│    │                      │                      │            │  法第2條 第1 項之│
│    │第33條第5 款          │第33條第5 款          │舊法第33條第│  規定，適用最有利│
│    │罰金：新臺幣1,000 元以│罰金：1元以上。       │5款         │  於行為人之法律。│
│    │上，以百元計算之。    │                      │            │2.刑法第268 條之罰│
│    │                      │                      │            │  金刑，依舊法之規│
│    │刑法施行法第1之1條    │罰金罰鍰提高標準條例第│刑法施行法第│  定，為銀元30,000│
│    │中華民國94年1 月7 日刑│1條                   │1條之1      │  元即新臺幣90,000│
│    │法修正施行後，刑法分則│依法律應處罰金、罰鍰者│            │  元以下罰金，而依│
│    │編所定罰金之貨幣單位為│，就其原定數額得提高為│            │  新法之規定，上開│
│    │新臺幣。94年1 月7 日刑│二倍至十倍。但法律依一│            │  法條之罰金貨幣單│
│    │法修正時，刑法分則編未│定比率規定罰金或罰鍰之│            │  位為新臺幣，且因│
│    │修正之條文定有罰金者，│數額或倍數者，依其規定│            │  非屬72年6 月26日│
│    │自94年1 月7 日刑法修正│。                    │            │  至94年1 月7 日新│
│    │施行後，就其所定數額提│                      │            │  增或修正之條文，│
│    │高為三十倍。但72年6 月│現行法規所定貨幣單位折│            │  罰金數額提高為三│
│    │26日至94年1 月7 日新增│算新臺幣條例第2條     │            │  十倍，故新法之罰│
│    │或修正之條文，就其所定│現行法規所定金額之貨幣│            │  金刑為新臺幣90, │
│    │數額提高為三倍。      │單位為圓、銀元或元者，│            │  000 元，二者之最│
│    │                      │以新臺幣元之三倍折算之│            │  高罰金數額相同，│
│    │                      │。                    │            │  但最低數額則以舊│
│    │                      │                      │            │  法對被告較為有利│
│    │                      │                      │            │  ，亦即新法並無較│
│    │                      │                      │            │  有利被告之情形，│
│    │                      │                      │            │  依刑法第2 條第1 │
│    │                      │                      │            │  項之規定，應適用│
│    │                      │                      │            │  行為時之舊法。  │
│    │                      │                      │            │3.最高法院95年度第│
│    │                      │                      │            │  八次刑事庭會議決│
│    │                      │                      │            │  議三(一)1.參照。│
│    │                      │                      │            │4.刑法施行法增訂第│
│    │                      │                      │            │  1 條之1 之意旨，│
│    │                      │                      │            │  僅在使刑法規範之│
│    │                      │                      │            │  罰金刑之貨幣單位│
│    │                      │                      │            │  ，一律改為新臺幣│
│    │                      │                      │            │  ，並使增訂前後有│
│    │                      │                      │            │  關罰金刑提高之倍│
│    │                      │                      │            │  數一致，對被告而│
│    │                      │                      │            │  言，並無有利、不│
│    │                      │                      │            │  利之比較適用問題│
│    │                      │                      │            │  ，且此增訂之規定│
│    │                      │                      │            │  屬罰金罰鍰提高標│
│    │                      │                      │            │  準條例第1 條但書│
│    │                      │                      │            │  之情形，當無同條│
│    │                      │                      │            │  前段規定之適用，│
│    │                      │                      │            │  關於法定罰金刑提│
│    │                      │                      │            │  高倍數，自應逕行│
│    │                      │                      │            │  適用刑法施行法第│
│    │                      │                      │            │  1 條之1 之規定，│
│    │                      │                      │            │  併予敘明。      │
├──┼───────────┼───────────┼──────┼─────────┤
│ 三 │第55條                │第55條前段            │無須比較    │1.新法第55條但書係│
│    │一行為而觸犯數罪名者，│一行為而觸犯數罪名，…│            │  想像競合犯科刑之│
│    │從一重處斷。但不得科以│…從一重處斷。        │            │  限制，為法理之明│
│    │較輕罪名所定最輕本刑  │                      │            │  文化，非屬法律之│
│    │以下之刑。            │                      │            │  變更，無須為新舊│
│    │                      │                      │            │  法之比較適用。  │
│    │                      │                      │            │2.最高法院95年度第│
│    │                      │                      │            │  八次刑事庭會議決│
│    │                      │                      │            │  議五(二)參照。    │
├──┼───────────┼───────────┼──────┼─────────┤
│ 四 │第56條                │第56條                │舊法第56條  │1.連續數行為而犯同│
│    │（刪除）              │連續數行為而犯同一之罪│            │  一之罪名，均在新│
│    │                      │名者，以一罪論。但得加│            │  法施行前者，新法│
│    │                      │重其刑至二分之一。    │            │  施行後，應依新法│
│    │                      │                      │            │  第2 條第1 項之規│
│    │                      │                      │            │  定，適用最有利於│
│    │                      │                      │            │  行為人之法律。被│
│    │                      │                      │            │  告連續數行為而犯│
│    │                      │                      │            │  同一罪名，且均在│
│    │                      │                      │            │  新法施行前，因新│
│    │                      │                      │            │  法業已修正刪除連│
│    │                      │                      │            │  續犯之規定，而應│
│    │                      │                      │            │  予數罪併罰，則因│
│    │                      │                      │            │  新法並無較有利被│
│    │                      │                      │            │  告之情形，應適用│
│    │                      │                      │            │  舊法。          │
│    │                      │                      │            │2.最高法院95年度第│
│    │                      │                      │            │  八次刑事庭會議決│
│    │                      │                      │            │  議五(四)參照。    │
├──┼───────────┴───────────┴──────┴─────────┤
│綜合│綜合上述各條文個別修正比較之結果，除刑法施行法第1 條之1 規定對被告無有利、不利之│
│比較│比較適用，且屬罰金罰鍰提高標準條例第1 條但書所稱之特別規定，應直接適用外，其餘修│
│    │正後新法並未較有利於被告，應整體適用被告行為時舊法相關規定論處。                │
└──┴────────────────────────────────────────┘
論罪法條：
中華民國刑法第268條（圖利供給賭場或聚眾賭博罪）：
  意圖營利，供給賭博場所或聚眾賭博者，處3 年以下有期徒刑
  ，得併科3 千元以下罰金。
